【裁判字號】    97,交聲,190
【裁判日期】    970901
【裁判案由】    違反道路交通管理處罰條例聲明異議
【裁判全文】
臺灣花蓮地方法院交通事件裁定         97年度交聲字第190號
原處分機關  交通部公路總局臺北區監理所花蓮監理站
異  議  人
即受處分人  甲○○
上列異議人即受處分人因違反道路交通管理處罰條例案件，對於
交通部公路總局臺北區監理所花蓮監理站民國97年6 月24日所為
之處分（處分案號：花監違字第裁44-P00000000號），聲明異議
，本院裁定如下：
    主  文
原處分撤銷。
甲○○不罰。
    理  由
一、按交通法庭認為聲明異議有理由，或聲明異議雖無理由而原
    處分不當或違法者，應以裁定將原處分經聲明異議部分撤銷
    ，並自為裁定，道路交通案件處理辦法第20條定有明文。次
    按法院受理有關交通事件，準用刑事訴訟法之規定，道路交
    通管理處罰條例第89條前段亦有明文。又認定犯罪事實所憑
    之證據，雖不以直接證據為限，間接證據亦包括在內；然而
    無論直接或間接證據，其為訴訟上之證明，須於通常一般之
    人均不致有所懷疑，而得確信其為真實之程度者，始得據為
    有罪之認定，倘其證明尚未達到此一程度，而有合理之懷疑
    存在以致事實審法院無從取得有罪之確信時，即應由法院為
    被告無罪之判決（最高法院76年臺上字第4986號判例參照）
    。從而，刑事訴訟上「法院認定被告有罪，就該有罪事實不
    能有任何合理懷疑存在」之原則，於法院審理交通案件時亦
    有適用。易言之，法院於審理行為人違反道路交通管理處罰
    條例案件，當踐行完畢調查證據之程序後，為事實之認定時
    ，如就原處分機關所認定之行為人違規事實仍有合理懷疑，
    而無法百分之百確信行為人確有該當於道路交通管理處罰條
    例各該處罰條文之構成要件事實時，即應依訴訟上之待證事
    實「倘有懷疑，則從被告之利益作解釋」之證據法則，作對
    受處分人有利之認定。
二、原處分意旨略以：本件異議人即受處分人甲○○於民國97年
    4月25日16時50分許，駕駛車牌號碼WS-0432號自小客車（下
    稱系爭小客車），由南往北行經臺九線大禹酸柑有燈光號誌
    管制之交岔路口，於紅燈亮時未依規定停車，經花蓮縣警察
    局玉里分局員警攔停，並當場以異議人違反道路交通管理處
    罰條例第53條第1項規定，掣開花警交字第P00000000號通知
    單舉發後，原處分機關即於97年6 月24日依違反道路交通管
    理處罰條例第53條第1 項，裁處異議人罰鍰新臺幣2700元，
    並依同條例第63條第1項第1款（漏未記載）記違規點數3 點
    。
三、異議意旨略以：大禹酸柑交岔路口共有2 組燈光號誌（橫向
    與直向），2 組燈光號誌變紅燈的時間相差數秒，經過該路
    口時，橫向號誌顯示為紅燈，而異議人所行駛的直向燈光號
    誌剛轉為黃燈，該路口燈號誌無設置倒數讀秒器，異議人無
    從算起是否有足夠時間行駛通過該路段。又異議人因行經大
    禹酸柑交岔路口被員警目視攔查，疑員警攔查處之道路轉彎
    弧度及前方行道樹所遮蔽，攔查處也與號誌相差距離過長，
    從舉發地點目視判斷橫向與直向的號誌，容易有視角上之差
    異，員警有誤判可能性，且亦無積極證據佐證，原處分顯有
    錯誤，為此聲明異議，撤銷原處分等語。
四、經查：
（一）有關道路交通實務上警員以目視方式，就其親身經歷觀察
      所得作為交通違規案件採證時之證據方法，行之有年，然
      目視結果，往往因觀察者的視力、視野、距離及光線明暗
      等眾多主、客觀察因素，左右觀察結果的正確性，因而，
      警員如何正確的進行目視，乃為擔保其觀察所得正確的形
      式要件，惟現行交通法令並未就關於目視觀察程序設有明
      確之規定，自應依個案之具體情形為適當之判認，是以，
      就「闖紅燈」交通違規案件而言，形式上仍須具備符合目
      視基本程式要件，包括：(1)、觀察者須具備通常的目視視
      力。(2)、目視位置距離觀察目標應在合理的距離之內。(3)
      、觀察者須對道路使用者在通行交通閃光號誌前後的動態
      ，須全程觀察。(4)、觀察者的觀察視野並未受到阻礙，不
      致影響觀察全貌。(5)、充足的光線等要件，始能擔保其目
      視結果的可信度，非謂警員未經目視形式上要件的檢驗，
      任何目視所得，一概享有強大的證明力。
（二）本件值勤員警於97年4 月25日16時50分許執行交通稽查勤
      務時，在臺九線289.5 公里處北上車道定點值勤，該路口
      為一分岔道路，分設有北上、南下兩座燈號顯示轉換時間
      相異之燈光管制號誌，攔檢處距離交岔路口約200 公尺，
      且攔檢處與該交岔路口間，恰為一大彎道，並有路樹阻擋
      ，成為視線上之死角，故值勤員警無法目視異議人有無於
      北上車道號誌轉為紅燈後闖越停止線，而係以南下車道號
      誌之轉換，及異議人所駕車輛於南下車道號誌轉為紅燈後
      通過該路口，據以推斷異議人闖紅燈等情，此有異議人提
      出之現場照片、現場示意圖及刑事勘驗筆錄及現場照片附
      卷可稽，此經本院至現場履勘無誤，並有勘驗筆錄及現場
      照片在卷可證。且證人即本件舉發員警林永山到庭證稱：
      我們是看往市區方式的紅綠燈來判斷，照片上所示的紅綠
      燈我們看不到，照片上並沒有照到我們依據判斷的紅綠燈
      ，我不知道為何照片上兩個紅綠燈顯示的燈號不一樣等語
      （見本院卷第21頁、第22頁）屬實。又證人攔檢之地點距
      離上開交岔路口達200 公尺，在如此遠的距離下，員警的
      目視是否會受到影響，誠非無疑，且員警在攔檢處確實無
      法目視北上車道之號誌轉換情形，而僅能以南下車道之號
      誌為根據，是證人所得目視結果之正確性非謂無疑，應可
      認證人的目視結果其前提形式要件並未完全具備，證人之
      上開證述並無法使本院產生異議人確有違規闖紅燈的確信
      ，因此，如逕依舉發員警之片面證詞，即推測異議人有闖
      紅燈之事實，應屬率斷。
五、綜上所述，原處分機關所為舉證無法使本院確信異議人確有
    上揭違規事實，再者，本院復查無其他積極證據足資認定異
    議人確有上述違規行為，揆諸首揭說明，異議人之異議為有
    理由，應由本院將原處分撤銷，並諭知異議人不罰。
據上論斷，應依道路交通案件處理辦法第20條，裁定如主文。
中    華    民    國    97    年    9     月    1     日
                        交通法庭      法  官  許乃文
上列正本證明與原本無異。
如對本裁定不服，應於送達後5日內，向本院提出抗告狀（應抄
附繕本）。
中    華    民    國    97    年    9     月    2     日
                                      書記官


司法院資訊處製作；財團法人民間司法改革基金會備份。
